最高法院刑事判決　　　　　　　　　　　　　　　八十八年度台上字第一一三○號
　　上　訴　人　乙○○　男
　　　　　　　　甲○○　女
　　共　　　同
　　選任辯護人　胡世斌律師
右上訴人等因偽造文書案件，不服台灣高等法院中華民國八十六年四月八日第二審判
決（八十五年度上訴字第五一七五號，起訴案號：台灣士林地方法院檢察署八十四年
度偵字第六八四七、八五一○、九一四三、九二五七號），提起上訴，本院判決如左
：
    主  文
原判決關於乙○○、甲○○部分撤銷，發回台灣高等法院。
    理  由
本件原判決維持第一審論處上訴人乙○○、甲○○等二人以共同行使偽造私文書罪刑
部分之判決，駁回其在第二審之上訴，雖非無見。惟查：(一)本件第一審判決事實認定
，係由乙○○、陳寶桂、蔡麗卿、林佳慧四人於民國八十三年四月六日，分向台北市
大安區戶政事務所、台北市北投區戶政事務所、台北縣汐止鎮戶政事務所、台北市北
投區戶政事務所，持偽造菲國死亡證明書，將盧進君、陳建義、羅廣雲、宋明周等四
人已死亡之不實事項，使不知情之承辦戶政人員登載於職務上所掌戶籍登記簿之公文
書上等情（第一審判決第二頁反面第十五－十九行），而第二審判決事實則認定上開
使戶政人員登載不實之死亡事項者，係甲○○、陳寶桂、蔡麗卿、林佳慧四人所為（
原判決第二頁反面第十一－十四行）。兩審認定之事既然不同，自應將第一審判決撤
銷改判，原判決竟予維持，致兩審認定之兩歧事實併存，自嫌違誤。又原判決事實認
定上開犯行，係甲○○夥同陳寶桂等四人所為，理由復明該部分犯行，乃乙○○與
陳寶桂等四人共同為之（原判決理由三第二、三行），尤嫌事實理由矛盾。(二)按科刑
判決書所宣示之主文，必須與所載之事實、理由相互適合，否則即屬判決理由矛盾。
而刑法之行使偽造私文書罪，除有行使偽造私文書之外在行為外，尚須足生損害於公
眾及他人，方足構成。本件原判決雖明上訴人等所為係牽連犯行使偽造私文書罪。
行使使公務員登載不實事項於公文書罪、詐欺罪及詐欺未遂罪，應從一重依刑法第二
百十六條、第二百十條之行使偽造私文書罪處斷。但於上訴人等行使偽造之菲律賓國
死亡證明之私文書行為，究竟如何足生損害於公眾或他人，事實既未記載，理由復無
說明。第一審判決宣示之主文且僅記載乙○○、甲○○共同連續行使偽造私文書，漏
載足生損害於公眾或他人，尚與罪刑法定主義之本旨不符。原判決未予糾正，仍予維
持，自嫌判決理由矛盾。以上或為上訴意旨所指摘，或為本院得依職權調查之事項，
應認原判決關於上訴人乙○○、甲○○部分有撤銷發回之原因。
據上論結，應依刑事訴訟法第三百九十七條、第四百零一條，判決如主文。
中      華      民      國    八十八    年      三      月     十一     日
                              最高法院刑事第五庭
                                  審判長法官  黃  劍  青
                                        法官  劉  敬  一
                                        法官  林  增  福
                                        法官  邵  燕  玲
                                        法官  張  清  埤
      右正本證明與原本無異
                                              書  記  官
中      華      民      國    八十八    年      三      月    十六      日
                                                                   Ｍ
